【裁判字號】    98,易,1440
【裁判日期】    990126
【裁判案由】    恐嚇取財等
【裁判全文】
臺灣臺南地方法院刑事判決              98年度易字第1440號
公  訴  人  臺灣臺南地方法院檢察署檢察官
被      告  乙○○
                    （另案在臺灣臺東監獄岩灣分監執行中）
            戊○○
                    （另案在臺灣臺南監獄執行中）
            甲○○
                    （另案在臺灣屏東監獄執行中）
上列被告因恐嚇取財等案件，經檢察官提起公訴（97年度偵字第
13845號），本院判決如下：
    主  文
乙○○犯如附表所示之罪，均累犯，各處如附表所示之宣告刑，
應執行有期徒刑貳年拾壹月。
戊○○犯如附表編號二所示之罪，累犯，處有期徒刑壹年捌月。
甲○○犯如附表編號二所示之罪，處有期徒刑壹年貳月。
    事  實
一、乙○○有下列之前科：
┌─┬─────┬─────┬─────┬──────┬───┬────┬────┐
│編│案由      │判決字號  │判決法院  │宣告刑或定應│定執行│執行完畢│就本案有│
│號│          │          │          │執行刑      │刑    │日期    │無構成累│
│  │          │          │          │            │      │        │犯      │
├─┼─────┼─────┼─────┼──────┼───┼────┼────┤
│1 │恐嚇取財  │87上易2093│臺灣高等法│有期徒刑2年 │接續執│91年9月 │無      │
│  │          │          │院高雄分院│            │行    │10日    │        │
├─┼─────┼─────┼─────┼──────┤      │        │        │
│2 │恐嚇取財等│89訴222   │臺灣屏東地│應執行有期徒│      │        │        │
│  │          │          │方法院    │刑1年2月    │      │        │        │
├─┼─────┼─────┼─────┼──────┼───┼────┼────┤
│3 │竊盜      │91易3626  │臺灣高雄地│有期徒刑8月 │應執行│94年1月 │有      │
│  │          │          │方法院    │            │有期徒│31日    │        │
├─┼─────┼─────┼─────┼──────┤刑1年6│        │        │
│4 │恐嚇取財  │92易440   │臺灣屏東地│有期徒刑1年 │月（93│        │        │
│  │          │          │方法院    │（93聲282更 │聲505 │        │        │
│  │          │          │          │定其刑）    │）    │        │        │
├─┼─────┼─────┼─────┼──────┼───┼────┼────┤
│5 │恐嚇取財  │96訴1887  │臺灣高雄地│有期徒刑9月 │      │97年1月4│有      │
│  │          │          │方法院    │            │      │日      │        │
├─┼─────┼─────┼─────┼──────┼───┼────┼────┤
│6 │恐嚇取財等│96訴698   │臺灣臺北地│應執行有期徒│接續執│102年4月│無      │
│  │          │          │方法院    │刑4年       │行    │9日     │        │
├─┼─────┼─────┼─────┼──────┤      │        │        │
│7 │恐嚇取財  │97易391   │臺灣新竹地│有期徒刑1年 │      │        │        │
│  │          │          │方法院    │            │      │        │        │
└─┴─────┴─────┴─────┴──────┴───┴────┴────┘
二、戊○○有下列之前科：
┌─┬─────┬─────┬─────┬──────┬───┬────┬────┐
│編│案由      │判決字號  │判決法院  │宣告刑或定應│定執行│執行完畢│就本案有│
│號│          │          │          │執行刑      │刑    │日期    │無構成累│
│  │          │          │          │            │      │        │犯      │
├─┼─────┼─────┼─────┼──────┼───┼────┼────┤
│1 │懲治盜匪條│83上訴5674│臺灣高等法│有期徒刑8年2│應執行│94年7月1│有      │
│  │例        │          │院        │月          │有期徒│日      │        │
├─┼─────┼─────┼─────┼──────┤刑8年6│        │        │
│2 │恐嚇等    │83訴緝219 │臺灣臺北地│有期徒刑10月│月（接│        │        │
│  │          │          │方法院    │            │續執行│        │        │
│  │          │          │          │            │）    │        │        │
├─┼─────┼─────┼─────┼──────┼───┤        │        │
│3 │傷害      │88上易2287│臺灣高等法│有期徒刑1年2│接續執│        │        │
│  │          │          │院臺中分院│月          │行    │        │        │
├─┼─────┼─────┼─────┼──────┼───┼────┼────┤
│4 │恐嚇等    │96訴698   │臺灣臺北地│應執行有期徒│      │101年2月│無      │
│  │          │          │方法院    │刑4年4月    │      │28日    │        │
└─┴─────┴─────┴─────┴──────┴───┴────┴────┘
三、甲○○有下列之前科：
┌─┬─────┬─────┬─────┬──────┬───┬────┬────┐
│編│案由      │判決字號  │判決法院  │宣告刑或定應│定執行│執行完畢│就本案有│
│號│          │          │          │執行刑      │刑    │日期    │無構成累│
│  │          │          │          │            │      │        │犯      │
├─┼─────┼─────┼─────┼──────┼───┼────┼────┤
│1 │懲治盜匪條│82訴2375  │臺灣臺北地│有期徒刑7年6│接續執│99年5月 │無      │
│  │例        │          │方法院    │月          │行    │31日    │        │
├─┼─────┼─────┼─────┼──────┤      │        │        │
│2 │恐嚇      │83訴1310  │臺灣士林地│有期徒刑8月 │      │        │        │
│  │          │          │方法院    ├──────┤      │        │        │
│  │          │          │          │減為有期徒刑│      │        │        │
│  │          │          │          │4月（97聲減 │      │        │        │
│  │          │          │          │429）       │      │        │        │
├─┼─────┼─────┼─────┼──────┼───┤        │        │
│3 │恐嚇      │89上易1447│臺灣高等法│有期徒刑3年 │接續執│        │        │
│  │          │          │院高雄分院│            │行    │        │        │
├─┼─────┼─────┼─────┼──────┼───┤        │        │
│4 │恐嚇等    │97訴緝77  │臺灣臺北地│應執行有期徒│接續執│        │        │
│  │          │          │方法院    │刑1年6月    │行    │        │        │
└─┴─────┴─────┴─────┴──────┴───┴────┴────┘
四、乙○○於上開事實欄一編號3至5所示之有期徒刑執行完畢後
    ，猶不知悔改，意圖為自己不法之所有，以尋覓路人恐嚇取
    財之方式，於如附表編號一所示之時、地，乙○○發現如附
    表編號一所示之被害人單獨一人在路上行走，乙○○即無故
    將其拉住並藉口恐嚇稱：「走路撞到我不用道歉? 」、「我
    的小弟都在附近，我現在叫小弟先不要過來」等語，致該被
    害人心生畏懼其身體、生命遭到危害；乙○○進而脅迫該被
    害人一同前往附近位在台南市○○區○○路與民族路交叉路
    口之麥當勞餐廳，且在該麥當勞餐廳內，乙○○恐嚇該被害
    人將身上財物交出，該被害人遂被迫交出如附表編號一所示
    之現金及提款卡，並告知提款卡密碼，乙○○因而於97年1
    月23日下午5時5分許，前往台南市○○路166號之6台北富邦
    商業銀行台南分行之自動櫃員機，以輸入提款卡密碼之不正
    方法盜領存款，得手後，將該提款卡丟棄，現金則花用殆盡
    。
五、戊○○（自稱「輝哥」或「老大」）於上開事實欄二編號1
    至3所示之有期徒刑執行完畢後，猶不知悔改，與乙○○、
    甲○○、王玉雄（已歿，業經台灣台南地方法院檢察署檢察
    官為不起訴處分）共同基於意圖為自己不法之所有及恐嚇取
    財之犯意聯絡，以尋覓路人恐嚇取財之方式，於如附表編號
    二所示之時、地，乙○○發現如附表編號二所示之被害人單
    獨一人在路上行走，乙○○即故意靠近及碰觸該被害人，並
    拉住該被害人且藉口恐嚇稱：「走路撞到我，沒向我道歉」
    等語，戊○○、王玉雄隨後從對面臺南公園跨越馬路過來輪
    流恐嚇稱：「拿誠意出來解決，讓我們有台階下，你要請我
    們喝飲料並談判」等語，致該被害人心生畏懼其身體、生命
    遭到危害；乙○○、戊○○、王玉雄進而脅迫該被害人前往
    附近位在台南市○區○○○路公園國小圍牆旁之「臻品咖啡
    店」，在該「臻品咖啡店」內，之後甲○○亦一同加入出言
    恐嚇，乙○○進而脅迫該被害人交出其提款卡，致該被害人
    被迫交出如附表編號二所示之提款卡，並告知乙○○提款卡
    密碼，嗣乙○○取走提款卡後，由戊○○、甲○○及王玉雄
    在咖啡店內看管該被害人，乙○○則於97年3月10日下午1時
    1 分許，前往台南市○區○○路56號「7-11修齊統一超商門
    市」內之自動櫃員機，以輸入提款卡密碼之不正方法盜領存
    款，得手後，乙○○再返回上開咖啡店，將提款卡返還該被
    害人，且戊○○承接上開恐嚇取財之犯意聯絡，用手敲該被
    害人胸口，並恐嚇稱：「這頓要讓你請」等語，致該被害人
    心生畏懼而交付現金500元予戊○○，另提領之現金10萬元
    則遭乙○○花用殆盡。
六、案經丙○○、丁○○分別訴由台南市警察局第五分局報告臺
    灣臺南地方法院檢察署檢察官偵查起訴。
    理  由
壹、證據能力：
    公訴人所提出之證據資料、方法，業經本院於99年1月12日
    公開審理之始，即當庭宣示具有證據能力，並載明於筆錄（
    見院卷頁97背面）。
貳、實體事項：
  一被告乙○○所犯上開事實欄四之部分：
    此部分之犯罪事實，業經被告乙○○分別於警詢、偵查及本
    院審理中坦承不諱，核與證人即告訴人丙○○分別於警詢、
    偵查中所為之證述相符，並有自動櫃員機監視錄影翻拍照片
    4張、告訴人丙○○之中華郵政股份有限公司新豐郵局0000
    0000000000號帳戶存摺之內頁影本在卷可資佐證，是被告乙○○之自白堪信為真實。綜上所述，被告乙○○就此部分之
    犯行，事證明確，應依法論科。
  二被告乙○○、戊○○、甲○○所犯上開事實欄五之部分：
    (一)訊據被告乙○○對於此部分之犯罪事實坦承不諱；被告戊○○、甲○○則否認此部分之犯行，被告戊○○固不否認
      伊、乙○○、甲○○、王玉雄及乙○○帶去之一名姓名不
      詳之男子當時在如附表編號二所示之時、地，惟辯稱：伊
      沒有與王玉雄從對面臺南公園跨越馬路過來輪流恐嚇稱：
      「拿誠意出來解決，讓我們有台階下，你要請我們喝飲料
      並談判」等語，且伊沒有與乙○○、王玉雄共同脅迫被害
      人前往附近之「臻品咖啡店」內，不讓該被害人離去而妨
      害其自由離去之權利，是乙○○先去「臻品咖啡店」後，
      乙○○再打電話予王玉雄，伊再與王玉雄前往「臻品咖啡
      店」，伊並沒有不讓被害人離開或妨害自由之情形，伊沒
      有與甲○○、王玉雄在咖啡店內看管丁○○云云；被告甲○○則不否認伊於97年3月10日有在台南市○○路131號2
      樓之「臻品咖啡店」內出現，惟辯稱：伊於如附表編號二
      所示之時間，係在台南市○區○○○路公園國小圍牆旁之
      車內休息，伊沒有在「臻品咖啡」內恐嚇丁○○，伊沒有
      在咖啡店內看管丁○○云云。
    (二)被告乙○○此部分之犯罪事實：
      此部分之犯罪事實，業據被告乙○○分別於警詢、偵查及
      本院審理時坦承不諱，核與證人即共同被告戊○○、甲○○、證人即告訴人丁○○分別於警詢、偵查及本院審理中
      所為之證述相符，並有自動櫃員機監視錄影翻拍照片3張
      、告訴人丁○○之中華郵政股份有限公司新化中山路郵局
      00000000000000號帳戶之交易明細表1份在卷可資佐證，
      是被告乙○○之自白堪信為真實。綜上所述，被告乙○○
      就此部分之犯行，事證明確，應依法論科。
    (三)被告戊○○、甲○○此部分之犯罪事實：
      1.被告戊○○、乙○○、王玉雄及乙○○帶去之一名姓名
        不詳之男子（即告訴人丁○○）當時有在如附表編號二
        所示之時、地，且被告甲○○於97年3月10日有在「臻
        品咖啡店」內出現，及被告乙○○有持如附表編號二之
        提款卡盜領告訴人丁○○之存款10萬元之事實，業據被
        告戊○○、甲○○供述在卷，核與證人即共同被告乙○○、證人即告訴人丁○○分別於警詢、偵查及本院審理
        中所為之證述相符，並有自動櫃員機監視錄影翻拍照片
        3張、告訴人丁○○之中華郵政股份有限公司新化中山
        路郵局000000000000 00號帳戶之交易明細表1份在卷可
        資佐證，是此部分之事實堪以認定。
      2.被告乙○○、戊○○、王玉雄、甲○○等人，於95年、
        96年間先後在台北市、彰化縣、台南市、桃園縣、中壢
        市、台中市各地，先由被告乙○○、戊○○與被害人以
        發生擦撞，或以被害人等之眼神不善為藉口，與被害人
        發生爭執，再由被告甲○○、王玉雄等人出面佯以要幫
        被害人調解糾紛，進而要求其等至附近之咖啡廳、泡沫
        紅茶店或西餐廳，並坐於店內角落位置後，被告戊○○
        、王玉雄、乙○○及甲○○等人則環坐於被害人兩側座
        位，使其無法自由離去，再以加害生命、身體之言詞恐
        嚇被害人，要求被害人交出金融卡與提款密碼以表示和
        解誠意，使被害人心生畏懼，因而交付身上所有之現金
        、行動電話或金融卡，並告知金融卡之提款密碼，被告
        戊○○等人則伺機將所取得之金融卡交予被告乙○○、
        王玉雄等人，並持被害人之金融卡前往附近自動櫃員機
        盜領存款，所得之財物則依該次參與之人不同，分別由
        被告戊○○、甲○○、乙○○、王玉雄等人平分花用等
        犯罪事實，業經臺灣臺北地方法院以96年度訴字第698
        號對被告戊○○、王玉雄、乙○○判處罪刑確定，有該
        判決書影本1份在卷可資佐證，是被告乙○○、戊○○
        、甲○○、王玉雄等人於95年、96年間，以共同尋覓路
        人進行恐嚇取財等情，堪以認定。
      3.茲將證人即告訴人丁○○、證人即共同被告乙○○之證
        述、共同被告戊○○、甲○○之供述分別整理如下：
        (1)證人即告訴人丁○○之證述如下：
          證人即告訴人丁○○於警詢中證稱：「（現警方提
            供嫌疑人乙○○、王玉雄、戊○○、甲○○等4人
            照片，經你親自指認，是否就是對你恐嚇取財、妨
            害自由並盜領你財物之歹徒?）經我本人親自指認
            ，照片中之男子乙○○、王玉雄、戊○○、甲○○
            就是恐嚇我、妨害自由並盜領我財物之歹徒沒錯」
            、「乙○○是4個歹徒中的第1位，故意擦撞我及盜
            領我金錢的歹徒」、「王玉雄是4個歹徒中的第2位
            ，有明顯的大啤酒肚，看顧控制我的歹徒」、「戊○○是4個歹徒中的第3位，他自稱『輝哥』及『老
            大』，看顧控制我的歹徒」、「甲○○是4個歹徒
            中的第4位，看顧控制我的歹徒」等語（見警卷頁9
            至10）。
          證人即告訴人丁○○於偵查中具結證稱：「…，有
            一人走到人行道，他故意擋住我的路，我從旁邊閃
            過去，他從後面追來強硬說我擦撞到他，從路的對
            面來了二位嫌犯把我圍起來，突然有一自稱老大的
            人說他不跟我追究此事，但是因為江湖的事必須江
            湖解決，必須買一杯飲料跟他賠罪，…，就到麥當
            勞斜對面的一家咖啡店（指臻品咖啡店），咖啡店
            在二樓，到咖啡店有一吸煙區的包廂，是密閉式的
            ，有門可關起來，門上有玻璃，不是完全透明的。
            我們一開始他們三人（指乙○○、戊○○、王玉雄
            ）加我共四人進入，…，在我拿出身分證之前有一
            人下樓，然後二人將我夾坐在包廂的最裡面。當庭
            圖畫當時情形，坐在圖A位置的人（指王玉雄）下
            樓，乙○○坐我左手邊，自稱老大的人（指戊○○
            ）坐我對面，後來有一個人（指甲○○）坐在B 的
            位置，是坐在A位置的人下樓後，才又來一人坐在B
            的位置。…，老大叫坐B位置的人下樓去叫樓下的
            人（指王玉雄）上來，乙○○隨即聊到說問我相不
            相信他，如相信就拿出提款卡給他保管，我有點遲
            疑，乙○○看我有點遲疑，就將提款卡還給我。之
            後乙○○又一直測試我對他的信任度，又叫我拿出
            提款卡，其他的人，主要是「老大」，講話的方式
            就改為說這件事情如果他們把我押到酒店的話，事
            情可能沒完沒了，問我要拿出多少錢解決。B有附
            和，A幾乎沒有講話。第二次我將提款卡交給乙○○後，他就問我提款卡密碼，我說號碼給他，他就
            用手將號碼記下，叫我重複講，測試我是否有無欺
            騙他。乙○○突然說我沒有誠意要解決此問題，他
            很生氣，就帶著我的提款卡下樓了。這時老大就說
            我欺騙他們，又說我給提款卡號碼不對，我堅持提
            款卡號碼是對的，這時B附和，然後老大又一直問
            我說要拿多少錢，此時老大就過來坐我旁邊，一直
            重複講恐嚇的話問我要拿出多少錢，約過十多分鐘
            後，B走下去又走上來說，因為我欺騙他，樓下的
            兄弟已不高興，要我好好解決此問題，老大有一直
            說如果我押你到酒店，你要拿出多少錢解決此問題
            。這時乙○○回來，他就把提款卡還給我。他也說
            一些恐嚇的話，說我不誠實，他們人要走了，要我
            過五分鐘才能走，老大又叫我把身上的錢約五百塊
            給他，……」、「（為何你要跟他們走，並將提款
            卡交給他們?）因為他們說只要買個飲料請他們，
            我想事情能解決就好，…」、「（這整個過程，你
            是否會覺得恐懼?）會，他們說小弟在樓下的事，
            我會覺得害怕，我信以為真」、「（提示警卷第21
            頁以下之相片，是否能指認相片中的人?）第21 頁
            相片四號是乙○○，第23頁第四人是自稱老大的人
            （即戊○○），第24頁第四個（指甲○○）是後來
            上來坐在B的位置，第25頁第四個是A（指王玉雄）
            」、「上開坐在包廂嫌犯最少的時候是有幾人? ）
            二人」、「（最後幾位嫌犯走?）他們四人一起走
            ，老大押後面」、「（你覺得這四人是共犯嗎?）
            是，他們應該是講好的，只有B可能是緩場用的，
            他是在老大及乙○○恐嚇時，B的角色是叫我配合
            照著做，事情就可以解決了」等語（見偵查卷頁43
            至46）。
          證人即告訴人丁○○於本院審理中具結證稱：「〔
            你在檢察官傳你去作證時，有畫下關係人位置圖嗎
            ? （提示偵查卷第48頁之關係人位置圖並告以要旨
            ）〕有」、「（你作筆錄及畫下這張圖時，你的記
            憶是否清楚?）有」、「（你當時畫下這張圖時，
            你是否有把握，你有想清楚後再畫下來?）有」、
            「（若讓你指認當庭被告，你是否可以指認出? ）
            可以」、「（這二位被告你遠觀及近看，是否可以
            認出?）我確定是他們兩個沒有錯」、「（審判長
            拿出紙筆及關係人位置圖給被告指認）證人丁○○
            當庭指著被告戊○○說他就是圖中的老大，並指著
            被告甲○○說他就是圖中的B男子」、「〔你指向
            的老大（被告戊○○），你自從事發之後到現在，
            你是否知道他的名字? 〕在警局作筆錄時，我才知
            道他的名字，但是事發很久，我要回想才會知道他
            的名字叫戊○○，我很確定他就是我畫下的圖中的
            老大」、「（你剛剛指的B先生，你是否知道他的
            名字?）不知道」、「（你確信他是圖中的B先生嗎
            ?）確定」、「審判長諭知：你剛剛所指的B先生就
            是被告甲○○」、「（你剛剛如何確信這兩個人，
            一個是老大，一個是B先生?）雖然事發到現在已經
            很久了，而且被告的髮型也變了，但是這兩位被告
            的臉型及身體的型態，我還記得很清楚」、「（為
            什麼你會記得那麼清楚?）雖然這不是一個很好的
            經驗，但是一個很好的教訓」、「（證人丁○○你
            可以不用回答你現在念的學校，請問你現在念幾年
            級?）博士班二年級」、「（案發當時你念幾年級?
            ）碩士班二年級」、「（你指的老大即被告戊○○
            案發時與你碰到是在何處?）他從中山公園走過來
            ，走到臺南市○區○○○路公園國小圍牆旁」、「
            （他從何處離開你的視線?）被告戊○○他是在咖
            啡店最後一個離開的」、「（被告戊○○從出現到
            離開的這段時間，他走的路線?）他從發生我第一
            眼看到他，他就是從臺南市○區○○○路公園國小
            圍牆旁走，跟著我走到一個巷子，被告乙○○也跟
            著一起走，尚未走到成功路時，老大就和被告乙○○換位置，我們走到成功路一直走到一個路口，那
            裡有麥當勞餐廳，斜對面就有一家咖啡店，就是這
            一家咖啡店」、「〔去咖啡店後的相關位置，是否
            如你在偵訊筆錄所做的關係人位置圖? （提示相關
            位置圖並告以要旨）〕對」、「（從臺南市○區○○○路公園國小圍牆旁到咖啡店當中，你的心情為
            何?）我有威脅感，因為當時他們有三個人」、「
            （三個人有誰?）被告乙○○、自稱老大的人、還
            有另一個A男子，該A男子聽說已經往生了」、「（
            從臺南市○區○○○路公園國小圍牆旁到咖啡店這
            途中，被告戊○○有對你說什麼話，做什麼動作嗎
            ?）他對我說江湖的事情，要用江湖的方法解決，
            他說看我是讀書人，叫我要買飲料請他，他就要放
            過我」、「（在咖啡店裡面，老大有對你說什麼話
            ? 做什麼動作?）他說這事情不是幾萬元就可以解
            決的，他恐嚇我，並問我要拿出幾萬元來解決? 我
            有說兩萬元，他的意思好像是不夠，一直恐嚇我」
            、「（你在咖啡店時，是否有拿出現金出來?）沒
            有」、「（你不是有說你拿出500元?）被告戊○○
            在咖啡店向我拿500元」、「（為何他會向你拿500
            元?）因為被告戊○○用手敲我胸口，並說這頓要
            讓我請，我就拿出500元」、「（你拿出500元拿給
            誰?）就拿給老大，但是我不知道他是否有將錢拿
            去買單」、「〔某B（即被告甲○○）在何處出現?
            〕他是我們坐在咖啡店，大家都坐好之後，他才出
            現」、「（他與誰離開?）他與被告乙○○、A男子
            、被告戊○○一起離開」、「（某B即被告甲○○
            ，他在咖啡店有說什麼話? 有什麼動作?）其他人
            把某B叫來，老大叫我拿幾萬元出來後，某B 幫腔
            說如果錢可以解決問題就叫我拿錢出來」、「（你
            剛剛有談到被告乙○○、某B即被告甲○○、某A、
            被告戊○○一起離開，你與他們四人是誰先離開的
            ?）他們先離開」、「（案發的咖啡店有幾張桌椅?
            ）我們案發時坐在吸菸區，應該有三到四張桌椅」
            、「（你們如何坐?）如我畫的圖所示」、「（被
            告乙○○拿你的新化中山路郵局00000000 000000
            號帳戶提款卡時，在場的人有誰?）他們另外三人
            都有在場」、「（你說提款卡密碼時，有誰在場?
            ）我敢確定老大及某B在場」、「（拿提款卡及說
            密碼都是在這個吸菸區發生的嗎?）對」、「（所
            以拿提款卡及說密碼的時候在場的人都有聽到、看
            到嗎?）有，因為被告乙○○拿走我的提款卡離開
            後，老大還一直說我不老實，密碼不對」、「（被
            告乙○○拿提款卡離開後到回到咖啡店，約隔多久
            時間?）約十到二十分鐘左右」、「（被告乙○○
            拿提款卡離開後到回到咖啡店，那時有誰在場?）
            包括我，全部的人都在場」、「（被告乙○○拿提
            款卡離開後到回到咖啡店，老大及某B有何反應?）
            我印象不深，但是我感覺他們好像都準備要離開了
            」、「（從臺南市○區○○○路公園國小圍牆旁走
            到咖啡廳約要幾分鐘時間?）約十分鐘」、「（進
            去到離開咖啡店約多久?）30-40分鐘」、「〔他（
            指乙○○）在還你提款卡時，有無說『你不誠實，
            沒有講出密碼』? （提示偵訊筆錄43-48頁並告以
            要旨）〕有，在咖啡店還我提款卡時有這樣說」、
            「（被告乙○○在還你提款卡時說『你不誠實，沒
            有講出密碼』，其他人有無在場?）有」等語（見
            院卷98至104）。
        (2)證人即共同被告乙○○之證述如下：
          證人即共同被告乙○○於警詢中證稱：「（本案中
            其他另3名同夥共犯是何人? 又本案自稱輝哥及老
            大的是何人?）另3名共犯是王玉雄、戊○○、甲○○等3人，因為我們都是臨時編外號的，所以自稱
            輝哥及老大的有時是我，有時是戊○○」、「（現
            警方提供嫌疑人王玉雄、戊○○、甲○○等3人照
            片，經你本人親自指認，是否就是另3名同夥共犯?
            ）經我本人親自指認，照片中之男子王玉雄、戊○○、甲○○就是另3名共犯沒錯」、「（你們4人如
            何分工作案? 又如何分贓?）由我藉口被害人走路
            撞到我未道歉，王玉雄、戊○○、甲○○等3人則
            在旁助勢，我們都自稱黑道兄弟，控制被害人行動
            後再把被害人帶到速食店或餐廳或人較少的地方談
            判，再恐嚇被害人交出身上財物及提款卡與密碼，
            然後盜領被害人金錢，這十萬元我故意不分給他們
            3 人」等語（見警卷頁13至14）。
          證人即共同被告乙○○於偵查中具結證稱：「〔第
            二件（指上開事實欄五之犯行部分）與誰一起犯?
            〕我與戊○○、王玉雄。甲○○在車上睡覺，後來
            他醒過來時打電話問我們在那邊，再找我們一起離
            開。…，這件我們是臨時起意的，我們三人有一起
            犯案，被害人是我選定的，…」、「（為何甲○○
            承認這一件他有負責看管被害人?）甲○○也有進
            去坐在那邊，但坐不到五分鐘就走了。甲○○知道
            我們在做什麼，有問是什麼事情。後來他就走了」
            、「（戊○○、王玉雄是負貴何部分?）和事佬，
            他是負責扮白臉，我是扮黑臉。王玉雄也是當黑臉
            ，坐在那邊，但是王玉雄沒有講話，因為他比較胖
            ，坐在那邊壯膽，看起來比較好看，講話都是我與
            戊○○都講」、「（為何在警詢中你說甲○○也是
            共犯?）因為只要進去坐的話就算共犯吧。甲○○
            是最後才來的，不是一開始就去的」、「檢察官諭
            知具結之義務及偽證之處罰，並命證人朗讀結文後
            具結」、「（你剛才所講的有關於戊○○、甲○○
            、王玉雄之部分，是否皆屬實?）皆屬實」、「（
            錢他們有無分到?）沒有。因為那時甲○○急著要
            走，我們就分開了，沒有連絡到。事先沒有講到要
            分錢。因為我們是在密閉空間，旁邊有其他客人，
            我們怕人家報警，甲○○說要快點離開，我們就離
            開了」等語（見偵查卷頁51至53）。
          證人即共同被告乙○○於本院審理中具結證稱：「
            〔被告戊○○問（你在臺南市○區○○○路公園國
            小圍牆旁碰到被害人之後，我約多久才到這個圍牆
            邊?）〕不到一分鐘就來了」、「〔被告戊○○問
            （我有叫你去超商去買個飲料，握個手就算了嗎，
            我是否有這樣講?）他不是這樣說，他說找個地方
            ，大家喝個飲料，坐下來談談」、「〔被告戊○○
            問（我如何去咖啡店的?）〕大家一起去的，我跟
            被害人一邊走，一邊聊天，被告戊○○跟在不遠的
            後面，差不多我現在坐的位置到法官席位的國旗」
            、「〔被告戊○○問（你有無在咖啡店打電話給王
            玉雄嗎?）〕沒有，因為王玉雄與被告戊○○走在
            一起」、「〔被告戊○○問（有幾個人一起進去去
            咖啡店?）〕起先我跟被害人、被告戊○○先進去
            咖啡店，王玉雄從頭就跟被告戊○○一起走，到了
            店後，王玉雄他沒有上來，隔了10分鐘被告甲○○
            來，再隔5-10分鐘，王玉雄就到樓上了」、「〔被
            告戊○○問（提款卡密碼是你向被害人問的，或是
            我向被害人問的?）〕是戊○○問的」、「〔被告
            戊○○問（是誰跟被害人拿提款卡?）〕第一次是
            被告戊○○向被害人問密碼，並且向被害人拿提款
            卡後要王玉雄去領，但是沒有領到。第二次，王玉
            雄拿回提款卡，交給被告戊○○，被告戊○○交還
            被害人，我們繼續聊天，我再重新問密碼，被害人
            並且把提款卡給我，我去領的」、「〔被告戊○○
            問（為什麼我去領領不到，你去領卻領得到?）〕
            我聽不懂他的問題，因為第一次是王玉雄去領的」
            、「〔被告戊○○問（為什麼我叫王玉雄去領，領
            不到，你去領卻領得到?）〕我不知道」、「（你
            第二次從被害人處拿到提款卡後及問了密碼，被告
            戊○○、被告甲○○是否都有在場?）都有」、「
            （你第二次從被害人處拿到提款卡後及問了密碼，
            你是否就出去外面領錢?）對」、「（你去領錢的
            時候，被告戊○○、被告甲○○，是否都留在店內
            ?）是」、「（你在95、96年間，是否就有與被告
            戊○○、被告甲○○在台北、彰化地區以同樣手法
            向被害人恐嚇取財?）是」、「（本案為何拿到10
            萬元，沒有分給他們?）我有私心」、「（自95年
            開始，你們這些人犯案手法就是將被害人帶到咖啡
            店，叫被害人拿出提款卡或現金，這樣恐嚇取財的
            方式?）是」、「（你犯案的方式，是否有人扮黑
            臉、有人扮白臉，來向被害人恐嚇取財?）是」、
            「（你剛剛說你把被害人擋下來之後，之後約一分
            鐘，被告戊○○就出現到圍牆邊，你是什麼時候跟
            被告戊○○說好要用這種老方式?）我們一看到被
            害人就知道了」、「（在何處看到被害人?）我、
            被告戊○○、王玉雄我們三個人在臺南市○區○○○路、公園路口看到被害人之後，我就過去找被害
            人，被告戊○○、王玉雄就過來了，這是我們三個
            人的默契」、「（所以你們三個人在臺南市○區○○○路、公園路口看到被害人的時候就有這種作案
            的默契是不是?）是」、「（為何三人有作案的默
            契，拿到錢之後卻沒有分給他們?）因為之前我與
            他們有隔閡，所以我決定領到錢之後，不分給他們
            」、「（你不分錢給他們，他們有無聯絡你?）我
            回到高雄之後，就關手機，他們聯絡不到」、「（
            所以你們三個人在臺南市○區○○○路、公園路口
            看到被害人的時候就有這種作案的默契，他們是否
            也有分到錢的打算?）有，不然他們為何要幫我」
            、「（被告甲○○為何會出現在咖啡店?）他從頭
            到尾都在車上睡覺，是因為後來王玉雄打電話給他
            ，他才過來的」、「（被告甲○○是何時開始知道
            你們要犯此案，想要參與分錢?）他們來公園的時
            候，被告甲○○都一直在車上睡覺，我沒有與被告
            甲○○講到話」、「（被告甲○○一開始出現就在
            咖啡店出現嗎?）是」、「（被告甲○○出現在咖
            啡店，他知道你們在做什麼事情嗎?）他知道，因
            為王玉雄打電話叫他過來時，就已經告訴他了」、
            「（被告甲○○有叫你不要拿人家的卡，不要領人
            家提款卡的錢嗎?）沒有」、「（被告甲○○以前
            與你一起作案的時候，他都分多少錢?）大家都分
            一樣多，被告甲○○以前沒有參與很多次。他一次
            分得金額約幾千元或幾萬元」、「（你剛剛說拿到
            10萬元，你手機就關機了?）對，因為我怕被告戊○○、甲○○、王玉雄找，因為我有領到錢，但沒
            有分給他們」、「（你的意思是說照道理說你領到
            錢要分給戊○○、甲○○、王玉雄，為什麼?）對
            ，因為大家都在場」、「（為什麼他們有在場就要
            分錢給他們?）大家都有出力」、「（各出什麼力?
            ）因為大家都各扮黑、白臉」、「（如何各扮黑、
            白臉?）被告戊○○在此案件中當我們的老大，王
            玉雄、被告甲○○當兄弟，當事情發生後，王玉雄
            、被告甲○○就出現，要出來關心。那天情形，被
            告戊○○有扮白臉，他就跟被害人說希望能夠有什
            麼事，大家好好談」、「（被告甲○○在咖啡店逗
            留多久?）從出現在咖啡店到整個事情結束，約40
            -60分鐘」、「（你剛剛說你與他們有隔閡，是有
            什麼隔閡?）因為之前我們作這種案件時，我也被
            他們黑吃黑」等語（見院卷頁104至107）。
        (3)共同被告戊○○之供述如下：
          共同被告戊○○於警詢中供稱：「（現被害人丁○○明確指證，你夥同乙○○、王玉雄、甲○○於97
            年3月10日12時20分許在台南市○區○○○路公園
            國小圍牆旁人行道上，由乙○○故意和被害人丁○○擦撞後拉住被害人，你們4人藉口被害人未道歉
            ，要被害人拿出誠意出來解決，把被害人丁○○帶
            往臻品咖啡，你們4人自稱是黑道份子，威脅恐嚇
            被害人拿出身上的郵局提款卡及說出郵局提款卡密
            碼，由你及王玉雄、甲○○控制看管被害人，再由
            乙○○拿走被害人丁○○的新化中山路郵局提款卡
            ，在中國信託商業銀行設於台南市○區○○路56號
            內之ATM提款機，盜領被害人丁○○在簿內之金錢
            共10萬元，然後你們4人迅速離開，是否實在?）實
            在，不過我沒有講說我是黑道份子」、「（為何會
            選擇被害人丁○○下手做案?）這一件是由乙○○
            臨時選擇較老實的年輕人下手」等語（見警卷頁15
            至16）。
          共同被告戊○○於偵查中具結證稱：「（你於97年
            3月10日中午12時在公園國小與乙○○、甲○○、
            王玉雄恐嚇丁○○之案，你在警詢中所述是否屬實
            ?）我所述的部分皆實在。錢的部分我不知道」等
            語（見偵查卷頁29）。
        (4)共同被告甲○○之供述如下：
          共同被告甲○○於警詢中供稱：「〔現被害人丁○○明確指證，你夥同乙○○、王玉雄、戊○○於97
            年3月10日12時20分許在台南市○區○○○路公園
            國小圍牆旁人行道上，由乙○○故意和被害人丁○○擦撞後拉住被害人，你們4人藉口被害人未道歉
            ，要被害人拿誠意出來解決，強行要被害人丁○○
            請喝飲料並談判，控制被害人丁○○行動，把被害
            人丁○○帶往臻品咖啡 (台南市○○路131號2樓)
            談判，到了臻品咖啡2樓時，你們4人自稱是黑道份
            子，威脅被害人要拿出誠意解決，並要被害人拿出
            身上的郵局提款卡及說出郵局提款卡密碼，如果被
            害人不講出密碼或欺騙的話，就要毆打被害人，並
            恐嚇說有很多無辜的人被打死，由你及王玉雄、戊○○控制看管被害人，再由乙○○拿走被害人丁○○的新化中山路郵局提款卡，在中國信託商業銀行
            設於台南市○區○○路56號（7-11修齊統一超商門
            市）內之ATM自動提款機，分5次盜領被害人丁○○
            存簿內之金錢共新台幣10萬元，然後你們4人迅速
            離開，是否實在? 〕完全實在，但是當時在臻品咖
            啡店2樓時，乙○○就獨自拿走被害人提款卡去盜
            領金錢，留下我和戊○○控制看管被害人，而王玉
            雄因為身體不舒服先去車上休息，乙○○回來後我
            們四人就離開了」、「（你們4人如何分工作案?
            又如何分贓?）這一件是臨時起意，由乙○○選擇
            目標，藉口遭被害人走路撞到未道歉，我及王玉雄
            、戊○○等3人則在旁助勢，控制被害人行動後再
            把被害人帶到速食店或餐廳或人較少的地方談判，
            再叫被害人交出身上財物及提款卡與密碼，然後盜
            領被害人金錢」、「（為何會選擇被害人丁○○下
            手作案?）是乙○○和戊○○臨時選擇較老實的年
            輕人下手，我再配合」等語（見警卷頁17至18）。
          共同被告甲○○於偵查中具結證稱：「（你之前就
            此案在警詢中所述是否皆屬實?）實在。所述有的
            是我的意思，有的是警察講的」、「（與乙○○、
            戊○○、王玉雄三人是否在97年3月10日中午在臺
            南市○○○路公園國小圍牆旁故意撞到被害人對他
            恐嚇取財?）是乙○○與戊○○在外面，當時我在
            車上休息，看到乙○○與人碰撞，戊○○、王玉雄
            過去問什麼事，乙○○與被害人走前面去咖啡廳。
            打手機給我，要我也要去咖啡廳。乙○○先進入，
            戊○○、王玉雄再進入，我最後再進去，當時我人
            在車上，我是最後進入咖啡廳的」、「（是誰打手
            機叫你去咖啡廳?）戊○○或王玉雄或乙○○三人
            中一人，我記不清了。說要與人談事情，叫我進去
            ，我進入後才知道是跟人碰撞」、「（戊○○、王
            玉雄在乙○○與被害人談的時候，他們二人做何事
            ?）都是戊○○與乙○○二人與被害人談，王玉雄
            沒有講什麼話，是乙○○扮黑臉，戊○○扮白臉，
            他們二人跟被害人講要他拿出誠意解決，要不然可
            能被害人會發生事情」等語（見偵查卷頁63至64）
            。
          共同被告甲○○於本院審理中具結證稱：「〔被告
            戊○○問（誰打電話叫你上去咖啡店的?）〕王玉
            雄打的」、「〔被告戊○○問（我們有一起進去咖
            啡店嗎?）〕是王玉雄打電話給我，我到咖啡店的
            時候，被告乙○○跟被害人就已經在場了，至於被
            告戊○○部分，因為太久了，我記不起來了」等語
            （見院卷頁108）。
      4.茲將證人即告訴人丁○○、證人即共同被告乙○○之上
        開證述與共同被告戊○○、甲○○之上開供述、證述，
        互核均相符合，足見被告戊○○、甲○○均明知被告乙○○係對告訴人丁○○恐嚇取財，因而參與行為分擔，
        且被告戊○○就此部分犯罪事實之行為分擔為對告訴人
        丁○○以言詞恐嚇，並要求告訴人丁○○前往咖啡店，
        於共同被告乙○○取走告訴人之提款卡後，在咖啡店看
        管丁○○，及用手敲該被害人胸口，並恐嚇被害人交付
        現金500元予伊等情，被告甲○○就此部分犯罪事實之
        行為分擔則為對告訴人丁○○以言詞恐嚇，及於共同被
        告乙○○取走告訴人之提款卡後，在咖啡店看管丁○○
        等情。是以，於被告乙○○對告訴人丁○○恐嚇取財之
        過程中，共同被告戊○○、甲○○確有犯意聯絡及行為
        之分擔。
      5.按共同正犯之意思聯絡並不限於事前有所協議，即僅於
        行為當時有共同犯意之聯絡者，亦屬之，且其表示之方
        法，亦不以明示通謀為必要，即相互間有默示之合致，
        亦無不可（最高法院96年度台上字第5901號判決參照）
        。查被告戊○○、甲○○均明知被告乙○○係對告訴人
        丁○○恐嚇取財，而分擔對告訴人丁○○恐嚇取財之構
        成要件之部分行為，已如上述，另參酌被告乙○○、戊○○、甲○○等人於95年、96年間，已共同尋覓路人進
        行恐嚇取財等情，更足以證明被告戊○○、甲○○二人
        就此部分之犯行確有恐嚇取財之故意，且被告戊○○、
        甲○○二人上開所為言詞恐嚇及看管告訴人行為均係在
        配合共同被告乙○○之恐嚇取財行為，依上開判決意旨
        ，其二人與共同被告乙○○相互間確實具有恐嚇取財犯
        意默示之合致，亦即被告戊○○、甲○○與共同被告乙○○相互間具有默示之恐嚇取財犯意聯絡。是被告戊○○、甲○○上開辯稱云云，均顯係卸責之詞，洵不足採
        。
      6.被告戊○○、甲○○基於恐嚇取財之故意，且與共同被
        告乙○○間具有犯意聯絡及行為分擔，而對告訴人丁○○實施恐嚇取財之犯行，是被告戊○○、甲○○此部分
        之恐嚇取財犯行，事證明確，應依法論科。
參、論罪科刑：
  一核被告乙○○就上開事實欄四、五之犯行，被告戊○○、甲○○就上開事實欄五之犯行，均係犯刑法第346條第1項之恐
    嚇取財罪及同法第339條之2第1項之意圖為自己不法之所有
    ，以不正方法由自動付款設備取得他人之物罪，該2罪係基
    於一整體行為下所觸犯之數罪名，為想像競合犯，均應依刑
    法第55條之規定從一重之恐嚇取財罪處斷。又被告乙○○、
    戊○○、甲○○就上開事實欄五之犯行，有犯意聯絡及行為
    分擔，均為共同正犯。又被告戊○○用手敲該被害人胸口，
    並恐嚇被害人丁○○交付現金500元予伊部分之犯行，公訴
    意旨雖未論及，然該部分恐嚇取財之犯行係前開犯罪事實五
    之一整體恐嚇取財犯行之部分，而具有實質上一罪關係，自
    為起訴效力所及，本院自得併予審理，附此敘明。
  二又被告乙○○曾犯上開事實欄一編號3至5之前科紀錄，被告
    戊○○曾犯上開事實欄二編號1至3之前科紀錄，有台灣高等
    法院被告前案紀錄表各1份在卷可資佐證，是被告乙○○於
    有期徒刑執行完畢後5年內，以故意再犯上開事實欄四、五
    之犯行，均為累犯，而被告戊○○則於有期徒刑執行完畢後
    5年內，以故意再犯上開事實欄五之犯行，為累犯，各應依
    刑法第47條第1項之規定加重其刑；又被告甲○○曾犯上開
    事實欄三之前科紀錄，有台灣高等法院被告前案紀錄表1份
    在卷可資佐證，是被告甲○○就上開事實欄五所犯，雖未構
    成累犯，惟仍得為量刑之基礎，附此敘明。
  三爰審酌被告乙○○、戊○○、甲○○分別曾犯上開事實欄一
    、二、三之前科紀錄，經法院判處徒刑，仍不知悛悔，及被
    告乙○○、戊○○、甲○○等三人均尚值青壯，不思循正當
    途徑取得財物，以恐嚇取財方式取財，不僅造成被害人恐懼
    ，且侵害他人財產法益，對於社會治安造成危害，又考量所
    造成被害人損失之金額，被告乙○○始終坦承犯行，態度尚
    佳，被告戊○○、甲○○否認犯行，態度不佳等一切情狀，
    分別量處如主文所示之宣告刑，並就被告乙○○部分定其應
    執行之刑，以示懲戒。
肆、公訴意旨另以：
  一乙○○就事實欄四、五之犯行，另涉犯刑法第304條第1項之
    強制罪嫌；戊○○、甲○○就事實欄五之犯行，另涉犯刑法
    第304條第1項之共同強制罪嫌云云。
  二惟查：
    (一)按以強暴、脅迫使人行無義務之事，若係出於為自己或第
      三人不法所有之意圖，而使人交付財物，或藉以取得財產
      上不法利益，即應依其犯罪態樣，分別論以恐嚇取財或強
      盜罪名，不得再論以刑法第304條第1項之強制罪，最高法
      院96年度台上字第6618號判決意旨參照。
    (二)查被告乙○○就事實欄四、五之犯行及被告戊○○、甲○○就事實欄五之犯行，均係出於意圖為自己不法所有之意
      圖，而分別以脅迫之方法使如附表編號一、二所示之告訴
      人交付如附表編號一、二所示之財物，且如附表編號一之
      告訴人丙○○於偵查時具結證稱「我是因為覺得麥當勞人
      多，比較安全，因為他（指被告乙○○）先前拿一百元叫
      我買飲料，然後找他錢，我覺得不妥，才會想去麥當勞」
      等語（見偵查卷頁39），及如附表編號二之告訴人丁○○
      於偵查時具結證稱「因為他們說只要買個飲料請他們，我
      想事情能解決就好，我進入包廂後察覺我掉入他們的陷阱
      ，我想明哲保身，我以為照著他們說的就可以解決此事」
      等語（見偵查卷頁45），另參酌如附表編號一之「麥當勞
      餐廳」及如附表編號二之「臻品咖啡店」均位於人多吵雜
      之鬧區，足見如附表編號一、二之告訴人均未達於不能抗
      拒之程度，是依上開最高法院之判決意旨，被告乙○○就
      事實欄四、五之犯行及被告戊○○、甲○○就事實欄五之
      犯行，均應僅構成刑法第346條第1項之恐嚇取財罪，不應
      再論同法第304條第1項之強制罪。
    (三)又公訴人認被告乙○○、戊○○、甲○○所犯之刑法第
      304條第1項強制罪之犯行部分，各與前揭論罪科刑之刑法
      第346條第1項之恐嚇取財罪間，有想像競合犯之裁判上一
      罪關係，爰不另為無罪之諭知。
據上論斷，應依刑事訴訟法第299條第1項前段，刑法第28條、第
339條之2第1項、第346條第1項、第55條、第47條第1項、第51條
笫5款，刑法施行法第1條之1，判決如主文。
本案經檢察官己○○到庭執行職務
中    華    民    國    99    年    1     月    26    日
          刑事第二庭    審判長法  官  蘇義洲
                              法  官  童來好
                              法  官  黃瑪玲
以上正本證明與原本無異。
如不服本判決，應於收受本判決後10日內，向本院提出上訴書狀
，並應敘述具體理由。其未敘述上訴理由者，應於上訴期間屆滿
後20日內向本院補提理由書狀（均須按他造當事人之人數附繕本
）「切勿逕送上級法院」。
                              書記官  黃玉秀
中    華    民    國    99    年    1     月    26    日
附錄法條
中華民國刑法第346條
（單純恐嚇罪）
意圖為自己或第三人不法之所有，以恐嚇使人將本人或第三人之
物交付者，處6月以上5年以下有期徒刑，得併科1千元以下罰金
。
以前項方法得財產上不法之利益，或使第三人得之者，亦同。
前二項之未遂犯罰之。
中華民國刑法第339條之2
（違法由自動付款設備取得他人之物之處罰）
意圖為自己或第三人不法之所有，以不正方法由自動付款設備取
得他人之物者，處3年以下有期徒刑、拘役或1萬元以下罰金。
以前項方法得財產上不法之利益或使第三人得之者，亦同。


司法院資訊處製作；財團法人民間司法改革基金會備份。
